臺灣高等法院臺南分院刑事判決　　　　　　　 九十一年度上易字第二二六號　 Ｃ
　　　上　訴　人　臺灣臺南地方法院檢察署檢察官
　　　被　　　告　丙　○　○
　　　被　　　告　甲　○　○
右上訴人因被告竊盜案件，不服臺灣臺南地方法院八十九年度易字第一六八二號中華
民國九十年十二月七日第一審判決（起訴案號：臺灣臺南地方法院檢察署八十八年度
偵字第一四四一三號），提起上訴，本院判決如左：
      主      文
上訴駁回。
      理      由
一、公訴意旨略以：被告丙○○、甲○○原共同在台南市○○路○段五五０號合夥經
    營「樺聯汽車商行」，二人於民國（下同）八十七年九月一日向陳碧麗購入曾因
    車禍受損修護之本田紅色車號ＴＩ—三九六五（之後變更為Ｊ四—五六二五號）
    自小客車後，共同意圖為自己不法之所有，於八十七年九月十一日上午三時許，
    在台南市○○○路○段一二六號旁空地竊取丁○所有之本田紅色車號Ｊ四—五七
    三０號自小客車，得手後將該車據為己有，並將原購得之ＴＩ—三九六五號車牌
    ，改懸掛在竊得之丁○自小客車上，將該車以新台幣（下同）三十九萬元出售予
    謝佳坤，謝佳坤駕駛半年後，以三十一萬元賣回與被告丙○○，被告丙○○則於
    八十八年六月十四日再以三十六萬五千元之價格出賣與不知情之乙○○，因認被
    告丙○○、甲○○共同涉有刑法第三百二十條第一項之竊盜罪嫌等語。
二、按犯罪事實應依證據認定之，無證據不得推定其犯罪事實。又不能證明被告犯罪
    者，應諭知無罪之判決，刑事訴訟法第一百五十四條、第三百零一條第一項分別
    定有明文。又認定犯罪事實，所憑之證據，雖不以直接證據為限，間接證據亦包
    括在內，然無論直接或間接證據，其為訴訟上之證明，須於通常一般之人均不致
    於有所懷疑，而得確信其為真實之程度者，始得據之為有罪之認定，倘其證明尚
    未達到此一程度，而有合理懷疑之存在時，即無從為有罪之認定。最高法院七十
    六年台上字第四九八六號判例可資參照。
三、公訴意旨認被告二人涉有上開犯行，無非以：（一）被告甲○○出面向陳碧麗購
    買之車號ＴＩ—三九六五號自小客車，原係邱鵬泰駕車肇事嚴重受損之車子，嗣
    經戊○○介紹丙○○購買，被告丙○○再轉介由蘇盟凱出面以八萬元向邱鵬泰購
    買該車，蘇盟凱並給付佣金三萬元與被告丙○○，被告丙○○應深知該車係經肇
    事受損之車輛。（二）被告二人於八十七年九月一日購得上開ＴＩ—三九六五號
    自小客車，為圖取不法利益，而於同年九月十一日竊取同廠牌車型之車號Ｊ四—
    五七三０號自小客車後，將ＴＩ—三九六五號之車牌改懸掛在Ｊ四—五七三０號
    車上，而以高價出賣與謝佳坤。（三）警方查獲丁○失竊之Ｊ四—五七三０號車
    後，經陳碧麗指認確認該車並非其當初出賣與甲○○之車子為其主要論據。
四、被告丙○○、甲○○均經合法傳喚，無正當理由不到庭，惟據其在原審及本院調
    查時均堅決否認有竊盜之犯行，被告丙○○辯稱：上開Ｊ四—五六二五（原車牌
    號碼ＴＩ—三九六五）自小客車係被告甲○○向陳碧麗購買，絕非丁○之失竊車
    ，且丁○僅憑該自小客車與其失竊小客車之基本配備相似，即認定該車為其所有
    ，不足為憑等語。被告甲○○辯稱：伊與丙○○合夥經營「樺聯汽車商行」僅半
    年，即於八十七年九月退夥，該ＴＩ—三九六五之本田紅色自小客車，確係伊於
    八十七年九月一日以三十三萬元向陳碧麗購買，並將該車所有權移轉為伊之名義
    後再轉售，並無竊取丁○之自小客車改懸車牌出售，至伊於警局所認之車牌號碼
    Ｊ四—五六二五號自小客車，因顏色稍有褪色，多了大燈開關、暗鎖，音響與鋁
    圈不一樣，其餘則差不多，所以無法確定是否即為向陳碧麗購買的自小客車等語
    。
五、經查：被告甲○○向陳碧麗購買之車牌號碼ＴＩ—三九六五號自小客車，原係邱
    鵬泰駕車肇事受損之車子，嗣經戊○○介紹丙○○購買，丙○○再轉介由蘇盟凱
    出面以八萬元向邱鵬泰購買，蘇盟凱並給付佣金三萬元與被告丙○○，蘇盟凱購
    得該車後旋轉賣予己○○，由己○○修復後，經己○○之妻子陳碧麗將該車以三
    十三萬元轉賣予甲○○，甲○○於購得上開自小客車後，即於八十七年九月二日
    將該車所有權移轉為甲○○之名義，嗣再於八十七年九十月二十一日以甲○○名
    義轉售予謝加樺（原名謝佳坤）之事實，業據證人戊○○、蘇盟凱、己○○、陳
    碧麗分別於警訊、原審證述明確，並有蘇盟凱與邱鵬泰及甲○○與陳碧麗之汽車
    買賣合約書各一紙、汽（機）車各項異動作業登記單影本付卷可按（附於警卷第
    二十二頁、第二十三頁、原審卷第二０二頁、第二０三頁）。至被告甲○○於購
    得上開車牌號碼ＴＩ—三九六五號自小客車後，轉售予證人謝加樺（原名謝佳坤
    ），嗣因證人謝加樺欲更換車牌號碼，遂由被告丙○○向監理機關更換該輛自小
    客車之車牌號碼為Ｊ四—五六二五乙節，業據被告二人自承在卷，核與證人謝加
    樺到庭證述情節相符（詳原審卷第四十四頁），且參諸被告二人及證人乙○○、
    丁○至台南市刑警隊指認之自小客車上懸掛之車牌號碼係Ｊ四—五六二五號，亦
    非Ｊ四—五七三０號，是公訴人認被告二人竊取車號Ｊ四—五七三０號自小客車
    後，將ＴＩ—三九六五號之車牌改懸掛在Ｊ四—五七三０號車後，而遽認被告二
    人竊取Ｊ四—五七三０號自小客車，顯與事實不符。
六、至被害人丁○雖指稱：「該車之配備雙安全氣囊、ＡＢＳ、皮椅、天窗、定速等
    設備與我所有之車相符，另我私下裝置的有前（引擎部分）平衡桿、後置物箱平
    衡桿，駕駛之方向盤下有暗鎖（二個螺絲）、前二個大燈有加強燈光之裝置，後
    置物箱有裝置ＣＤ之鐵盒（現已移動至右後方）及裝設鐵盒之螺絲痕跡等，我可
    以很確認該車是我失竊的車」，而證人周理祥於警訊時亦證稱：「該車係我售予
    丁○之車，因當初我向同行調該車來轉售時，該車至我手上有三天，我自己利用
    三天之時間一一整理、換修，其本田牌之標誌兩枚是我親手所貼上的，前兩個大
    燈加強線路（黃色線）是我裝上的，另前後二個平衡桿及暗鎖部分亦是我調車時
    就有之配備（裝置）。我可以百分之百保證該輛車為丁○所失竊之車」，另證人
    陳碧麗證稱：警局查扣之車輛與伊售予予甲○○時的車牌、顏色、輪胎不一樣等
    語，惟查：
    （一）承辦本案之員警簡信成，於原審證稱：伊以該車撞毀的時間至乙○○買受
          該車的這段時間，向警政署資訊中心調失車檔與這部車類似的資料，當時
          查出的資料共有三十六筆資料，伊即就從這三十六筆資料中過濾，比較相
          近的七、八筆，先從鄰近的縣市開始查，前兩位車主都說不是他的車，孫
          禎是第三位來認領，丁○她說她的車子前後都有加裝平衡桿，伊當時未確
          認車身號碼及引擎號碼，丁○認車以後，伊就沒即未再請其他車主來認車
          （詳原審卷第一三七頁、第一三八頁）。惟一九九四年份喜美一千六百西
          西自小客車其安全氣囊、ＡＢＳ、皮椅、天窗、定速、平衡桿等均為該款
          車之之原車配備，除經被告丙○○、甲○○供明外，並經南陽公司業務員
          戊○○供證屬實（詳本院卷第三十二頁），丁○僅憑自用小客車之內裝及
          配備實難據以認定該車為其所失竊，且本件查獲之Ｊ四—五六二五號自小
          客車並未經以「去漆（液）水」將車身號碼或引擎號碼上之油漆清除，並
          以鐵刷將該號碼清刷，檢查該車車身牌或引擎牌是否確有切換痕、車身號
          碼或引擎號碼是否有變造，亦未進一步電解，以確定該車之真正車主，從
          而，該車是否確為證人丁○所有，已非無疑，故丁○、周理祥之陳述，尚
          無確切證據足以證明其所述屬實。
    （二）至證人陳碧麗於警訊及原審調查時固證稱：「問：經警查扣Ｊ四—五六二
          五號自小客車與你販賣予甲○○時的自小客車有無一樣？何處不一樣？答
          ：不一樣，顏色完全不一樣，輪胎也不一樣，及車牌不一樣」、「後來在
          警局的車，車牌、顏色都不一樣」等語，然證人陳碧麗販售車牌號碼ＴＩ
          —三九六五號自小客車予被告甲○○，與本件案件自有利害衝突關係，自
          難期證人陳碧麗為客觀、真實之陳述。而被告甲○○僅於本院調查時陳稱
          ：「我去認車時，該車與當初向陳碧麗買的車配備是一樣的，我認的這輛
          車和陳碧麗賣我的車，多了大燈開關，暗鎖、音響、鋁圈不一樣，顏色有
          點褪色，其他差不多，內裝看不出來，有何不同‧‧這輛車是否我當初向
          陳碧麗買的這輛車，我也不知道」等語，故查獲之車牌號碼Ｊ四—五六二
          五自小客車是否為證人陳碧麗所交付之車牌號碼ＴＩ—三九六五號自小客
          車，亦非無疑。縱使車牌號碼Ｊ四—五六二五號自小客車確係證人丁○所
          有之失竊車，然該車自被告甲○○買入後迄證人乙○○發現該車有問題，
          業已經過一年有餘，期間更數度易手，究為何人所為，亦無法證明。
    （三）另證人乙○○於警訊雖稱：伊購車之初丙○○曾告以往後該車如有何異樣
          ，可以開回去換錢，並承認該車有「借屍還魂」之情形，但非伊所為云云
          ，丙○○承認有承諾往後該車如有何異樣，可以開回去換錢，但堅決否認
          有「借屍還魂」之情形，辯稱：承諾該車往後如有何異樣，可以開回去換
          錢，係屬售後服務，且為負責之表示，又該車伊等既以三十三萬元買進，
          絕不會再以「借屍還魂」手法盜取他人等值同款車輛轉售。參以被告王德
          文一再辯稱：該車伊以三十三萬元向己○○之妻陳碧麗買受，因該車為邱
          顏美玉名義，故特別請其在汽車買賣合約書上蓋章，於八十七年九月二日
          將該車所有權移轉為伊之名義，再以伊之名義轉售予謝加樺（原名謝佳坤
          ），而其所辯有汽車買賣合約書、汽（機）車各項異動作業登記單影本付
          卷可按，已如前述，自堪信為真實，則被告甲○○、丙○○若以竊得之車
          輛轉售，豈敢將該車所有權移轉為甲○○名義後，再以甲○○名義轉售予
          謝加樺（原名謝佳坤），留供調查線索，且衡情亦不可能以三十三萬元購
          回之車輛，再盜取他人等值同款車輛，以「借屍還魂」方法轉售。故李宗
          倚於警訊之證詞尚難執為被告不利之認定。。
    （四）綜上所述，公訴人所憑之證據尚不能證明被告二人有其所指之竊盜犯行，
          本院復查無其他積極證據足認上開車牌號碼Ｊ四—五七三０號自小客車係
          被告二人所竊取，既不能證明被告二人犯罪，自應為無罪之諭知。
七、綜上所述，被告等所辯並無竊盜之犯行，應堪採信，此外又查無其他任何積極之
    證據，足認被告有上述犯行，因此原審以不能證明被告犯罪而諭知無罪之判決，
    核無不合，檢察官上訴意旨，仍執前詞指摘原判決不當，並無可取，為無理由，
    應予駁回。
八、被告丙○○、甲○○均經合法傳喚，無正當理由不到庭，爰不待其陳述逕行判決
    。
據上論斷，應依刑事訴訟法第三百六十八條、第三百七十一條，判決如主文。
本案經檢察官劉得鉦到庭執行職務。
中    華    民    國      九十一      年      五      月      二        日
                                  臺灣高等法院臺南分院刑事第六庭
                                      審判長法官  楊    明    章
                                            法官  高    明    發
                                            法官  戴    勝    利
右正本證明與原本無異。
不得上訴。
                                      法院書記官  吳    銘    添
中    華    民    國      九十一      年      五      月     三         日
